【裁判字號】    95,易,550
【裁判日期】    950428
【裁判案由】    詐欺
【裁判全文】
臺灣板橋地方法院刑事判決               95年度易字第550號
公  訴  人  臺灣板橋地方法院檢察署檢察官
被      告  甲○○
                    樓
上列被告因詐欺案件，經檢察官提起公訴（95年度偵緝字第602
號），本院於準備程序進行中，被告就被訴之事實為有罪之陳述
，經告知被告簡式審判程序之旨，並聽取當事人之意見後，裁定
進行簡式審判程序，本院判決如下：
    主  文
甲○○以詐術得財產上不法之利益，處有期徒刑陸月，如易科罰
金，以佰元折算壹日。緩刑年。
    事  實
一、甲○○於民國91年6 月6 日，在臺北市○○區○○路327 號
    ，與豐年交通有限公司（下稱豐年公司）負責人乙○○簽訂
    「臺北市計程車客運業駕駛人自備車輛參與經營契約書」，
    約定由甲○○提供車牌號碼9C-353號營業小客車登記在豐年
    公司名下，並使用豐年公司營業車牌照營業。嗣甲○○因經
    濟狀況陷入窘境，無力負擔上開營業小客車之分期款，欲將
    該車典當，為避免該車之行車執照留置在當舖後，無行車執
    照可使用，乃基於使公務員登載不實之犯意，先於同年7 月
    間向乙○○謊稱該車行車執照遺失，使不知情之乙○○向監
    理機關以遺失原因，申請補發該車之行車執照，足生損害於
    監理機關對於管理核發行車執照之正確性。甲○○旋於同年
    12月16日將該車典當予天利當舖，並將原行車執照留於該當
    舖。甲○○明知尚有積欠天利當舖款項，且業將上開車輛典
    當予天利當鋪，竟意圖詐得財產上不法利益及為自己不法之
    所有，於92年4 月28日，在豐年公司向乙○○佯稱願意出售
    該車，且其未以該車向他人借貸，致乙○○陷於錯誤，而由
    豐年公司向其收購該車，由豐年公司為其清償該車未結清之
    分期款新台幣（下同）139,620 元，及交付發票人乙○○、
    發票日92年4 月28日、付款人世華聯合商業銀行三民分行、
    帳號0000000 號、支票號碼XN0000000 號、票面金額8 萬元
    之即期支票1 紙予甲○○（起訴書誤載為現金8 萬元）。嗣
    甲○○無力清償積欠天利當鋪之債務，天利當鋪乃將上開車
    輛取回，乙○○始悉受騙。
二、案經豐年公司代表人乙○○訴請臺灣板橋地方法院檢察署檢
    察官偵查起訴。
    理  由
一、按除被告所犯為死刑、無期徒刑、最輕本刑為三年以上有期
    徒刑之罪或高等法院管轄第一審案件者外，於第一次審判期
    日前之準備程序進行中，被告先就被訴事實為有罪之陳述時
    ，審判長得告知被告簡式審判程序之旨，並聽取當事人、代
    理人、辯護人及輔佐人之意見後，裁定進行簡式審判程序，
    刑事訴訟法第273 條之1 第1 項定有明文。經核本件被告甲
    ○○所犯係死刑、無期徒刑、最輕本刑為三年以上有期徒刑
    以外之罪，其於準備程序中就被訴事實為有罪之陳述，經法
    官告知簡式審判程序之旨，並聽取公訴人、被告之意見後，
    本院爰依首揭規定，合議裁定由受命法官獨任進行簡式審判
    程序。
二、訊據被告坦承前揭事實不諱，核與告訴代表人乙○○指訴之
    情節相符，復有臺北市計程車客運業駕駛人自備車輛參與經
    營契約書、典當帳冊節本、汽車各項異動登記書切結書、豐
    年公司帳冊節本、臺北市當鋪商業同業公會92年5 月5 日北
    市當會92林字第1583號證明書等附卷可稽，是被告之上開自
    白，應合於事實。本件事證業臻明確，被告犯行堪為認定，
    應依法論科。
三、核被告以失竊為由，使不知情之告訴代表人向監理機關申請
    補發行車執照，係犯刑法第214 條之使公務員登載不實罪，
    其使不知情之告訴代表人為之，屬間接正犯；又其以詐術使
    告訴代表人交付支票，暨為其清償債務，係犯同法第339 條
    第1 項、第2 項之詐欺取財及詐欺得利罪。其以1 詐欺行為
    ，同時觸犯詐欺取財罪及詐欺得利罪，為想像競合犯；又其
    所為使公務員登載不實之犯行，係為達其詐欺之目的，是其
    所犯各罪間，尚有牽連關係，均應從一情節較重之詐欺得利
    罪處斷。被告所涉使公務員登載不實犯行，起訴書雖未論及
    ，然此部分與起訴之犯罪事實間，既有上揭連續犯之裁判上
    一罪關係；又其所涉詐欺得利犯行部分，則業於起訴書中論
    列，且有前揭想像競合關係，均屬起訴效力所及，基於審判
    不可分之法理，本院得併為審究；至起訴書認應論以同法第
    339 條第1 項之詐欺取財罪，承上所述，尚有未洽，惟前揭
    2 種詐欺犯行間，社會基本事實無異，故本院自得逕予變更
    起訴法條。本院審酌被告犯行造成監理機關對於行車執照核
    發之正確性、告訴人公司財產損害程度，及其素行、動機、
    目的、手段、坦承犯罪、業與告訴人達成和解（有和解書在
    卷得憑）等一切情狀，茲量處如主文所示之刑，並諭知易科
    罰金之折算標準，以資懲儆。查被告前未曾受有期徒刑之宣
    告，有臺灣高等法院被告前案紀錄表存卷可證，本院信其應
    係一時失慮，致罹刑典，其業已坦承犯行，並與告訴人達成
    和解，顯具悔意，故其經此刑之宣告後，當知警惕，而無再
    犯之虞，因認暫不執行其刑為當，予以宣告緩刑3 年，用啟
    自新。至前述車輛係靠行車，登記名義所有權人乃告訴人公
    司，故被告使公務員登載不實而取得之新行車執照，告訴人
    公司仍有其所有權，非可認屬被告所有，是爰不為沒收宣告
    之諭知，併敘之。
據上論斷，應依刑事訴訟法第273 條之1 第1 項、第299 條第1
項前段，刑法第339 條第1 項、第2 項、第214 條、第55條、第
74 條 第1 款，罰金罰鍰提高標準條例第1 條前段、第2 條，判
決如主文。
本案經檢察官魏正杰到庭執行職務。
中    華    民    國    95    年    4     月    28    日
                  刑事第十五庭  法  官  朱敏賢
以上正本證明與原本無異
如不服本判決應於送達後10日內向本院提出上訴狀。
                                書記官  郭勝華
中    華    民    國    95    年    4     月    28    日
附錄本案論罪科刑法條全文：
刑法第339 條
意圖為自己或第三人不法之所有，以詐術使人將本人或第三人之
物交付者，處五年以下有期徒刑、拘役或科或併科一千元以下罰
金。
以前項方法得財產上不法之利益或使第三人得之者，亦同。
前二項之未遂犯罰之。
刑法第214 條
明知為不實之事項，而使公務員登載於職務上所掌之公文書，足
以生損害
於公眾或他人者，處三年以下有期徒刑、拘役或五百元以下罰金
。


司法院資訊處製作；財團法人民間司法改革基金會備份。
